【裁判字號】    97,台上,3531
【裁判日期】    970730
【裁判案由】    違反懲治走私條例
【裁判全文】
最高法院刑事判決            九十七年度台上字第三五三一號
上  訴  人  甲○○
            乙○○
            丙○○
上列上訴人等因違反懲治走私條例案件，不服臺灣高等法院高雄
分院中華民國九十七年一月二十八日第二審判決（九十六年度上
訴字第一八七五號，聲請簡易判決處刑案號：臺灣高雄地方法院
檢察署九十四年度偵字第一六七一四號），提起上訴，本院判決
如下：
    主  文
上訴駁回。
    理  由
按刑事訴訟法第三百七十七條規定，上訴於第三審法院，非以判
決違背法令為理由，不得為之。是提起第三審上訴，應以原判決
違背法令為理由，係屬法定要件。如果上訴理由書狀並未依據卷
內訴訟資料，具體指摘原判決不適用何種法則或如何適用不當，
或所指摘原判決違法情事，顯與法律規定得為第三審上訴理由之
違法情形，不相適合時，均應認其上訴為違背法律上之程式，予
以駁回。本件原判決認定：上訴人甲○○從事承攬大陸工藝品運
送來臺，在大陸地區○○市○○路工藝品商場經營攤位，並聘僱
大陸人士王清池為其處理事務，上訴人乙○○、丙○○及已經判
處罪刑確定之陳開森、劉秀蓮、鄭遠清、林耀章與通緝中之陳一
萍，明知如原判決附表所示，已開鋒之武士刀、手杖刀、匕首、
鴛鴦刀、掃刀屬列管刀械或其他兵器，猶各自在大陸地區分別購
買，並攜至甲○○所營該攤位，委託運送來臺；甲○○經由王清
池請示告知，知悉乙○○等人欲私運各該管制刀械入境，竟分別
與乙○○等人共同基於私運管制物品進口及運輸刀械之犯意聯絡
，同意予以私運入境，遂由王清池在大陸地區清點後，將乙○○
等人所託運、包括各該刀械在內之物品，分別裝箱，以貨物併櫃
方式，在大陸地區裝置貨櫃內，利用不知情之輪船，於民國九十
三年六月十一日自香港運抵高雄港，經財政部高雄關稅局於同年
月十四、十五日開櫃查獲等情。因予撤銷第一審所為科刑之判決
，改判仍依想像競合犯，從一重論處上訴人等共同私運管制物品
進口逾公告數額罪刑，已詳敘調查、取捨證據之結果及憑以認定
犯罪事實之心證理由，並就上訴人等否認犯罪所辯之詞認非可採
，逐一指駁綦詳。從形式上觀察，原判決要無採證認事違背經驗
法則、論理法則或理由不備等違背法令之情形。甲○○上訴意旨
略以：(一)本案所查獲之刀械，均係乙○○、丙○○、陳開森、劉
秀蓮、鄭遠清、林耀章、陳一萍在大陸地區直接與王清池聯繫辦
理託運，業據彼等於第一審證實，甲○○於案發前對所託運之物
品內容，一無所悉，且於彼等辦理託運期間，亦不在大陸，與彼
等不具運送管制物品之犯意聯絡，原判決認定係共犯，有理由不
備之違法。(二)原判決以甲○○在法務部調查局航業海員調查處調
查及檢察官偵查中之供述，為認定有罪之主要證據，而不採其於
審判中所為，與乙○○辯解相符之陳述，有採證違法。(三)原判決
就甲○○涉嫌與林耀章共犯商標法第八十二條輸入仿冒商品部分
，認為查無證據足證甲○○所聘僱之大陸工作人員有告知要託運
仿冒手錶，而不另為無罪諭知。此部分與有罪部分之認定，有理
由互相矛盾之違法。(四)依原判決所為事實認定，甲○○應尚犯刑
法第二百十六條、第二百十五條、第二百十四條之行使業務上登
載不實文書罪及使公務員登載不實罪，原判決均未論敘，亦有違
誤等語。乙○○上訴意旨略以：(一)甲○○對乙○○而言係證人，
其於檢察官偵查中之陳述，未經具結，應無證據能力，原判決認
有證據能力並採為不利乙○○之認定，有適用法則不當之違法。
(二)原判決未敘明乙○○如何明知所涉私運進口之武士刀，屬管制
物品，又如何與甲○○、王清池間具有犯意聯絡，自有理由不備
。(三)乙○○所託運之物品為重達百斤以上之鐘乳石，不可能於箱
底放置武士刀，亦不可能將管制物品放置箱內明顯之處。原判決
未就此審酌說明，亦屬理由不備。(四)乙○○固於調查時承認親自
在大陸地區當場核對所託運之物品，並在其目視下「裝箱」等語
，然始終爭執其並未目睹「封箱」，自有可能遭有心人士趁機夾
帶管制物品。原判決所採事證，與卷內資料不符，有理由矛盾之
違誤等語。丙○○上訴意旨則以：(一)丙○○係直接委託王清池辦
理託運，與甲○○並無聯繫。原判決未說明如何認定丙○○與甲
○○為共同正犯之理由，自有理由不備。(二)丙○○係大陸人士，
嫁來臺灣，又不識字，所犯私運進口匕首五把，惡性尚非重大，
原審無哀矜之念，以其犯後飾詞狡辯，態度不佳，諭知「並向公
庫支付新臺幣拾萬元」之緩刑條件，有適用法則不當之違法等語
。惟查：(一)採證認事本屬事實審法院之職權，倘其所為之判斷，
不違背經驗、論理及證據法則，即不能任意指為違背法令，而執
為合法之第三審上訴理由。原判決業已說明：(1)認定上訴人等均
知悉所運送之扣案刀械乃管制物品；(2)難認甲○○及其員工於未
得乙○○同意下，有私自將扣案管制刀械放置乙○○所託運之貨
物箱內之舉；(3)甲○○、王清池與乙○○、丙○○等人就未經許
可私運管制刀械進口之犯行，有犯意聯絡及行為分擔，應論以共
同正犯等理由，所為論敘俱有卷內資料可資覆按，顯無上訴人等
上訴意旨所指之理由不備、矛盾或採證違法等情事。又原判決旨
以甲○○於調查時，關於收貨情形所供：臺灣貨主在大陸購買工
藝品後，會將貨物送至廣州市○○路工藝品商場伊所營攤位，由
伊僱用之大陸人士王清池依照貨品目錄逐一清點無誤，並在貨主
目視下裝箱編號，製作一式二聯之提貨單，由貨主簽認後各執一
聯，作為貨物抵臺後領取之依據；伊僱用之廣州現場查驗及裝箱
人員，確實有告知伊臺灣貨主委運刀械進口來臺之事實等語（見
調查卷第二四、二五頁），與乙○○於調查時陳述親自送貨至裝
貨場，由現場人員逐一核對無誤後裝箱，並給予提貨單等情相符
，資為不利乙○○之認定。並非如乙○○上訴意旨所指，係以甲
○○於檢察官偵查中之陳述，為不利其之認定，要無所指適用法
則不當可言。甲○○上訴意旨(一)(二)、乙○○上訴意旨、丙○○上
訴意旨(一)仍執陳詞，再為否認犯罪之事實上爭辯，就原判決理由
業已詳為論斷說明之事項及原審採證認事職權之適法行使，任意
指摘，殊非適法之第三審上訴理由。(二)上訴制度，固係為救濟下
級審之不當判決而為設計，但除檢察官得為被告之不利益上訴者
外，均應以為被告之利益，始得提起上訴，是被告倘以不利於己
之事由，指摘原判決不當，作為其提起上訴之理由，即與上訴制
度之本旨不符，並非法之所許。甲○○上訴意旨(三)(四)謂原判決對
其不另為無罪諭知及未予論罪部分有誤云云，係以不利於己之事
由指摘原判決不當，要與上訴制度規範意旨不合，不能認係適法
之第三審上訴理由。(三)宣告緩刑時，是否附加刑法第七十四條第
二項所列條件，乃實體法上賦予法院得斟酌情形，依職權裁量之
事項。原審對丙○○宣告緩刑，並以刑法第七十四條有關緩刑之
規定，業於九十四年一月七日修正公布、九十五年七月一日施行
，丙○○犯罪在新法施行前，新法施行後為緩刑宣告，應適用修
正後之刑法第七十四條規定，復審酌其所犯情節及犯後態度不佳
等情，認有附加條件宣告緩刑之必要，乃諭知緩刑年，並向公
庫支付新臺幣拾萬元。所附條件既未逾越法律規定，亦無濫用權
限，即不容任意指摘，而執為合法之第三審上訴理由。丙○○上
訴意旨(二)但憑己見，指摘原判決此部分適用法則不當，亦非適法
之第三審上訴理由。依首揭說明，本件上訴人等上訴為違背法律
上之程式，均應予駁回。
據上論結，應依刑事訴訟法第三百九十五條前段，判決如主文。
中    華    民    國  九十七  年    七    月   三十   日
                      最高法院刑事第十一庭
                          審判長法官  花  滿  堂
                                法官  黃  正  興
                                法官  陳  東  誥
                                法官  林  錦  芳
                                法官  吳      燦
      本件正本證明與原本無異
                                      書  記  官
中    華    民    國  九十七  年    七    月  三十一  日
                                                      Ｅ


司法院資訊處製作；財團法人民間司法改革基金會備份。
